【裁判字號】    95,訴,1573
【裁判日期】    950907
【裁判案由】    違反槍砲彈藥刀械管制條例
【裁判全文】
臺灣桃園地方法院刑事判決              95年度訴字第1573號
公  訴  人  臺灣桃園地方法院檢察署檢察官
被      告  甲○○
選任辯護人  陳鄭權律師
            邱奕澄律師
上列被告因違反槍砲彈藥刀械管制條例案件，經檢察官提起公訴
（九十五年度偵字第九五二０號），本院判決如下：
    主  文
甲○○未經許可，寄藏可發射子彈具有殺傷力之改造手槍，累犯
，處有期徒刑參年貳月，併科罰金新臺幣伍萬元，罰金如易服勞
役，以新臺幣壹仟元折算壹日。扣案之仿ＧＬＯＣＫ廠二七型半
自動手槍製造之改造手槍（含彈匣壹個，獲案後槍枝管制編號：
0000000000號）壹支及土造子彈肆顆均沒收。
    事  實
一、甲○○前於民國八十八年間，因過失傷害案件，經臺灣新竹
    地方法院以八十八年度竹交簡字第六二號判決，判處有期徒
    刑四月確定，而於八十九年二月八日易科罰金執行完畢。詎
    仍不知悔改，明知未經許可，不得持有、寄藏具有殺傷力之
    槍枝及子彈，竟未經主管機關許可，於九十二年八、九月間
    之某日，在桃園縣桃園市之桃園縣政府附近某路旁，受友人
    張偉麟之委託，代為保管可發射子彈、具有殺傷力之改造手
    槍一支（仿ＧＬＯＣＫ廠二七型半自動手槍製造之槍枝換裝
    土造金屬槍機、槍管而成，含彈匣一個，獲案後槍枝管制編
    號0000000000號）及具有殺傷力之土造子彈五顆
    （其中一顆業經試射用罄）而收受之，並寄藏於臺北縣鶯歌
    鎮○○○街二號租屋處。嗣於九十五年四月三十日晚間八時
    四十分許，警方前往桃園縣八德市○○路一三三六號之金龍
    釣蝦場臨檢，適甲○○攜帶上開槍、彈於該處遊樂，為警查
    獲，並當場扣得上開槍、彈（按除上開五顆子彈外，另同時
    為警扣得一顆不具殺傷力之子彈）。
二、案經桃園縣政府警察局八德分局報請臺灣桃園地方法院檢察
    署檢察官偵查起訴。
    理  由
一、上開事實，業據被告坦承不諱，而扣案之改造手槍一支（含
    彈匣一個，獲案後槍枝管制編號：0000000000號
    ）經鑑定為仿ＧＬＯＣＫ廠二七型半自動手槍製造之槍枝換
    裝土造金屬槍機、槍管改造而成，機械性能良好，可擊發適
    用子彈，認具殺傷力；另扣案之子彈共計六顆，經鑑定均為
    土造金屬彈殼加裝直徑八．九毫米金屬彈頭而成之土造子彈
    ，經採樣二顆試射結果，一顆可擊發，認具殺傷力，另一顆
    ，無法擊發，認不具殺傷力，此有內政部警政署刑事警察局
    九十五年七月十二日刑鑑字第０九五００六三一三七號槍彈
    鑑定書一件附卷可稽（見偵查卷第七十五至七十七頁），驗
    餘之四顆子彈堪認亦具有殺傷力，被告之自白核與事實相符
    ，本件事證明確，被告犯行堪以認定。
二、按被告行為後，刑法部分條文業經修正公布，並均於九十五
    年七月一日施行（此次修正前刑法以下簡稱舊刑法；修正後
    刑法以下簡稱新刑法）。其中刑法第二條第一項之規定，係
    規範行為後法律變更所生新舊法律比較適用之準據法，於新
    刑法施行後，應適用新刑法第二條第一項規定之從舊從輕原
    則為比較，且應就罪刑有關之共犯、未遂犯、連續犯、牽連
    犯、結合犯，以及累犯加重，自首減輕暨其他法定加減原因
    （如身分加減）與加減例等一切情形，綜其全部之結果而為
    比較後，整個之適用，不能割裂而分別適用有利益之條文（
    最高法院九十五年五月二十三日刑事庭第八次會議決議意旨
    參照）。查本件被告行為後，相關刑法規定變更如下：
  (一)關於法定罰金刑最低度部分，舊刑法第三十三條第五款規定
    為銀元一元（折算為新臺幣三元）以上，新法第三十三條第
    五款則修正為新臺幣一千元以上，以百元計算。
  (二)關於易服勞役之折算標準，舊刑法第四十二條第二項規定：
    「易服勞役以一元以上三元以下，折算一日。但勞役期限不
    得逾六個月。」、第三項規定：「罰金總額折算逾六個月之
    日數者，以罰金總額與六個月之日數比例折算。」，其易服
    勞役折算標準，再依修正前罰金罰鍰提高標準條例第二條之
    規定提高一百倍再折算為新臺幣後，係以新臺幣三百元以上
    九百元以下折算一日，新刑法第四十二條則將原條文之第二
    項、第三項分別改列於第三項、第五項，其第三項規定：「
    易服勞役以新臺幣一千元、二千元或三千元折算一日。但勞
    役期限不得逾一年。」、第五項規定：「罰金總額折算逾一
    年之日數者，以罰金總額與一年之日數比例折算。依前項所
    定之期限，亦同。」
  (三)關於累犯部分，舊刑法第四十七條規定：受有期徒刑之執行
    完畢，或受無期徒刑或有期徒刑一部之執行而赦免後，五年
    以內再犯有期徒刑以上之罪者，為累犯；新刑法第四十七條
    第一項則規定：受徒刑之執行完畢，或一部之執行而赦免後
    ，五年以內故意再犯有期徒刑以上之罪者，為累犯。
  (四)綜合比較上開行為時法與裁判時法，關於累犯部分，無論依
    行為時法或裁判時法，對本件被告而言均成立累犯，並無不
    同；關於修正之罰金刑最低度部分，以行為時法較低，較有
    利於被告；就修正之易服勞役之折算標準部分，修正後之規
    定將易服勞役每日折算金額提高，對被告較為有利，至新刑
    法將易服勞役期限增加至一年部分，若本件宣告之罰金總額
    無論以新舊刑法之折算標準計算，易服勞役日數均未逾六個
    月者，自以修正後得以較高金額折算易服勞役之日數，對被
    告較為有利；復審之罰金刑之最高度及最低度係限制法官之
    科刑範圍，在不量處最低度罰金刑之情形下，對被告並無實
    質影響，但一經法官宣告罰金刑，被告又無力完納，即有易
    服勞役之折算問題，因而產生被告能否以較多之金額折抵出
    較少之易服勞役日數，對被告確有實際利害，綜合比較之結
    果，仍以裁判時法對於被告較為有利，自應依新刑法第二條
    第一項但書之規定適用新刑法之規定處斷。
三、核被告所為，係犯槍砲彈藥刀械管制條例第八條第四項之未
    經許可寄藏槍枝罪及同條例第十二條第四項之未經許可寄藏
    子彈罪。按槍砲彈藥刀械管制條例所稱之「寄藏」與「持有
    」，均係將物置於自己實力支配之下，僅寄藏必先有他人之
    持有行為，而後始為受寄代藏而已，故寄藏之受人委託代為
    保管，其保管之本身，亦屬持有，不過持有係受寄之當然結
    果，自僅論以寄藏犯行，是本件被告受託保管槍彈，應各論
    以寄藏手槍及寄藏子彈之單純一罪，不另就其「持有」之犯
    行論處，公訴意旨逕論被告所為係犯同條項之未經許可持有
    手槍、子彈罪，尚有未洽，然其基本社會事實相同，本院自
    得予以審究，又所犯法條條項亦相同，僅罪名不同，毋庸變
    更起訴法條，併此敘明。被告以一寄藏行為，同時觸犯上開
    二項罪名，為想像競合犯，依前揭說明，應一體適用新刑法
    第五十五條前段之規定，從一重之未經許可寄藏槍枝罪處斷
    （按想像競合犯之規定固未經修正，但因同條牽連犯規定業
    經刪除，另增同條但書，致想像競合犯之規定由舊刑法第五
    十五條，變更為新刑法第五十五條前段，故此部分修正前後
    之條號尚屬有別，附此敘明）。被告有前開犯罪科刑及執行
    完畢之紀錄，有臺灣高等法院被告前案紀錄表一件在卷可憑
    ，其於受徒刑之執行完畢後，五年內故意再犯本件有期徒刑
    以上之罪，為累犯，應依新刑法第四十七條第一項之規定加
    重其刑。爰審酌被告明知槍枝氾濫危害社會治安甚鉅，竟仍
    囿於私情代友保管槍、彈，惟事後坦承犯行，堪認有悔意等
    一切情狀，量處如主文所示之刑，並依新刑法第四十二條第
    三項前段之規定，就罰金部分諭知易服勞役之折算標準。又
    按沒收為從刑，從刑係附屬於主刑，除法律有特別規定者外
    ，依主刑所適用之法律（前揭最高法院決議意旨參照），準
    此，本案扣案之改造手槍一支（含彈匣一個，獲案後槍枝管
    制編號：0000000000號）及驗餘土造子彈四顆，
    均屬違禁物，應依新刑法第三十八條第一項第一款之規定宣
    告沒收。
據上論斷，應依刑事訴訟法第二百九十九條第一項前段，槍砲彈
藥刀械管制條例第八條第四項、第十二條第四項，修正後刑法第
二條第一項但書、第十一條前段、第五十五條前段、第四十七條
第一項、第四十二條第三項前段、第三十八條第一項第一款，判
決如主文。
中    華    民    國    95    年    9     月    7     日
                  刑事第八庭  審判長法  官  曾家貽
                                    法  官  吳為平
                                    法  官  袁雪華
上正本證明與原本無異。
如不服本判決，應於判決送達後10日內向本院提出上訴狀（應附
繕本），上訴於臺灣高等法院。
                                    書記官  邱仲騏
中    華    民    國    95    年    9     月    7     日
附錄本案論罪科刑之法條：
槍砲彈藥刀械管制條例第8條第4項
未經許可，持有、寄藏或意圖販賣而陳列第 1 項所列槍枝者，處
 3 年以上10年以下有期徒刑，併科新臺幣700 萬元以下罰金。
第 1 項至第 3 項之未遂犯罰之。
槍砲彈藥刀械管制條例第12條第4項
未經許可，持有、寄藏或意圖販賣而陳列子彈者，處 5 年以下有
期徒刑，併科新台幣 300 萬元以下罰金。


司法院資訊處製作；財團法人民間司法改革基金會備份。
